臺灣臺南地方法院民事判決　九十年度訴字第一五四九號
　　原　　　告　敏聲汽車音響有限公司
　　法定代理人　丙○○
　　被　　　告　乙○○
　　　　　　　　甲○○
右當事人間請求侵權行為損害賠償等事件，本院判決如左：
    主    文
被告乙○○應給付原告新台幣貳佰壹拾伍萬玖仟伍佰伍拾元，及自民國九十年八月三
日起至清償日止，按週年利率百分之五計算之利息。
被告甲○○於原告就被告乙○○之財產強制執行無效果時，應給付原告新台幣貳佰壹
拾伍萬玖仟伍佰伍拾元，及自民國九十年八月三日起至清償日止，按週年利率百分之
五計算之利息。
原告其餘之訴駁回。
訴訟費用由被告乙○○、甲○○負擔十分之八，餘由原告負擔。
本判決原告勝訴部分於原告以新臺幣柒拾貳萬元為被告乙○○、甲○○供擔保後，得
假執行。
原告其餘假執行之聲請駁回。
    事    實
甲、原告方面：
　　一、聲明：請求為判決被告丁○○○○○○○○、甲○○應連帶與被告乙○○給
　　　　付原告新台幣（下同）二百十五萬九千五百五十元，及自民國九十年八月三
　　　　日起至清償日止，依年利率百分之五計算之利息。並請准供擔保宣告假執行
　　    。
　  二、陳述：
    　　（一）被告乙○○於民國八十七年三月起至八十九年五月止，擔任原告駐高
　　　　　　　雄分公司之業務代表，負責承辦汽車音響之推銷及代收貨款等業務，
　　　　　　竟基於為自己不法所有之概括犯意，自八十八年九月間起至八十九年
　　　　　　　五月間止，連續侵吞向客戶收取而應繳回原告之貨款，共達二百十五
　　　　　　　萬九千五百五十元，關此犯罪事實，被告乙○○已經台南地方法院檢
　　　　　　　察署以八十九年度偵字第一一九三三號提起公訴，並迭經　鈞院刑事
　　　　　　　庭八十九年度易字第二八五九號及台灣高等法院台南分院九十年度上
　　　　　　　易字第一三四０號判決被告乙○○侵占罪刑確定在案，原告謹引用之
　　　　　　，合先敘明。
　　　　（二）按因故意或過失，不法侵害他人之權利者，負損害賠償責任，故意以
　　　　　　　背於善良風俗之方法，加損害於他人者亦同，民法第一百八十四條第
　　　　　　　一項定有明文，是依前揭被告之侵占行為，自應對原告負損害賠償責
　　　　　　　任。
　　　　（三）原告請求損害賠償之金額：
　　　　　　　１、被告乙○○所侵吞之金額為二百十五萬九千五百五十元，此已經
　　　　　　　　　台南地檢署八十九年偵字第一一九三三號起訴書、　鈞院八十九
　　　　　　　　　年易字第二八五九號及台灣高等法院台南分院九十年上易字第一
　　　　　　　　　三四０號判決確定認定在卷。
  　　　　　　２、又被告乙○○於八十九年五月十八日所書立之償還書，請參酌原
    　　　　　　　告於九十年九月十九日提出之準備書狀所附之証三，雖僅載二百
    　　　　　　　零六萬元，惟被告書立後，原告才發現被告乙○○另於八十九年
    　　　　　　　四月底前，又侵吞二筆代收之貨款計九萬九千五百五十元，合計
    　　　　　　　共二百十五萬九千五百五十元無誤。
 　　　　　　 ３、此外，被告乙○○於台南地檢署八十九年十月六日偵訊時亦自承
    　　　　　原先確認是二０六萬元，後回去發現尚有一張帳單未登記與告訴
　　　　　　　　　人所言二百一十五萬九千五百五十元數目相當等語，參原告前揭
　　　　　　　　　準備書狀所附之証四。
　　　　　　　４、從而，原告可請求被告賠償之金額為二百十五萬九千五百五十元
　　　　　　　　及其法定利息。
　　　　（四）被告丁○○○○○○○○甲○○應連帶與被告乙○○賠償原告前開
　　　　　　　所示金額：
  　　　　　　１、查被告丁○○○○○○○○與賓展汽車有限公司負責人甲○○於
    　　　　　　　八十七年三月十日書立保証書，共同擔任被告乙○○任職原告公
    　　　　　　　司之職務保証人即人事保証，共同保証被告乙○○任職期間不會
    　　　　　　　盜竊公款，否則願負完全責任，絕無異議，並聲明放棄先訴抗辯
    　　　　　　　權云云此有起訴狀所附之保証書足稽。
  　　　　　　２、按公司除依其他法律或公司章程規定得為保証外，不得為任何保
    　　　　　　　証人，公司負責人違反前項規定時，應自負保証責任，無代理權
    　　　　　　　人，以他人之代理人名義所為之法律行為，對於善意之相對人，
    　　　　　　負損害賠償之責，公司法第十六條第一項、第二項前段及民法第
    　　　　　　　一百十條分別定有明文，故就賓展汽車有限公司部分而言，徵之
   　　　　　　　 前開法條規定，自應由其法定代理人甲○○單獨負責。
  　　　　　　３、而被告甲○○於鈞院審理中，已自認確有簽名於保証書上（參
  　　　　　　　　鈞院九十年九月二十五日筆錄第三頁），雖其另以原告並未予對
    　　　　　　　保云云置辯，然對保與否，並非保証契約之成立要件，最高法院
    　　　　　　　四十六年台上字第一六三號著有判例可稽，被告自應負保証人之
    　　　　　　　責任殆無疑義。
  　　　　　　４、至另被告丁○○○○○○○○，雖否認有為被告乙○○簽名保証
    　　　　　　，復經　鈞院函送法務部調查局，就保証書上及其目前之親筆簽
    　　　　　　　名與八十六年其人壽保險上之簽名作鑑定，而經鑑定結果為不相
    　　　　　　　符等情，惟查保証書上被告之簽立日期為八十七年三月間，此與
    　　　　　　　被告目前九十一年之簽名及人壽保險單上八十六年之簽名，時間
    　　　　　　　並不相同，縱有不一致，亦難因此即遽認定被告柯銘鋒並未簽名
    　　　　　　　為被告乙○○保証，更何況依鈞院九十年三月五日函查台南市
    　　　　　　　政府檢送豐成玻璃行之印鑑章資料結果保証書上之豐成玻璃行印
    　　　　　　　文，確實與申請設立登記之印鑑章相符，由此足証被告豐成玻璃
    　　　　　　　行即柯銘鋒，亦應負保証人責任。
  　　　　　　５、按人事保証，除本節有規定者外，準用關於保証之規定，民法第
    　　　　　　　七百五十六條之九定有明文。故被告甲○○及豐成玻璃行即柯銘
    　　　　　　　鋒既係為被告乙○○共同保証，又聲明放棄先訴抗辯權，其實被
    　　　　　　　告乙○○亦分別於九十年八月二十八日及九月二十五日，自承目
    　　　　　　　前確已無能力清償，經準用民法第七百四十六條第一款及第七百
    　　　　　　　四十八條規定，即應負連帶賠償責任。
  　　　　　　６、又原告對於被告甲○○及丁○○○○○○○○之請求權依據，乃
    　　　　　　　係基於保証契約之連帶責任，對於被告乙○○之請求權依據，則
    　　　　　　　為侵權行為法律關係，兩者成立不真正連帶關係。
　　三、證據：提出台灣台南地方法院檢察署八十九年度偵字第一一九三三號起訴書
　　　　影本一件、本院八十九年度易字第二八五九號刑事判決影本一件、台灣高等
　　　　法院台南分院九十年度上易字第一三四０號刑事判決書影本一件、偵訊筆錄
　　　　影本一件、保證書一件。
乙、被告方面：
    一、被告乙○○部分：
 　 　　（一）聲明：求為判決駁回原告之訴。
  　　　（二）陳述：刑事判決所列之款項是伊收取，但因原告公司要求的數額與實
  　　　　　　際買賣的數額有差別，長期累的結果，才會有差價，伊也想償還原告
  　　　　　　系爭款項，但目前無力清償。有關員工保證書其上柯銘鋒即豐成玻璃
  　　　　　　行之簽章部分，伊是拿給伊父親柯清忠，父親還給伊即已簽好，是否
  　　　　　　是被告柯銘鋒所簽？或是何人所簽？伊並不知情。
    二、被告甲○○部分：
        被告甲○○未於最後言詞辯論期日到場，惟據其以前到埸所為之聲明及陳述
        如左：
        （一）聲明：求為判決駁回原告之訴。
        （二）陳述：員工保證書其上保證人賓展汽車有限公司及法定代理人甲○○
              簽章部分，是伊所簽，但原告並未與伊對保。且賓展汽車有限公司八
              十七年三月雖還有營運，但現在公司已不存在。
    三、被告柯銘鋒即豐成玻璃行部分：
        （一）聲明：求為判決駁回原告之訴。
        （二）陳述：員工保證書其上柯銘鋒即豐成玻璃行之簽章，並不是伊所簽，
              伊毫不知情。且豐成玻璃行之負責人是伊父親柯清忠，伊從未擔任該
              行號之負責人，豐成玻璃行於八十二年九月三日即辦理歇業登記。
丙、本院依職權調閱本院八十九年度易字第二八五九號被告乙○○侵占刑事案歷審卷
    宗；向台南市政府調取豐成玻璃行設立及廢止營業登記之資料、申請設立登記之
    行號印鑑證明；並將員工保證書其上柯銘鋒即豐成玻璃行簽名部分與柯銘鋒八十
    六年九月十二日親簽之保險單及九十一年一月十五日當庭書寫之筆跡送請法務部
    調查局此對是否相合。
    理　　由
一、本件被告甲○○經合法通知，未於最後言詞辯論期日到場，核無民事訴訟法第三
    百八十六條所列各款情形，爰依原告之聲請，由其一造辯論而為判決。
二、本件原告起訴主張：被告乙○○於八十七年三月起至八十九年五月止，擔任原告
    駐高雄分公司之業務代表，負責承辦汽車音響之推銷及代收貨款等業務，竟基於
    為自己不法所有之概括犯意，自八十八年九月間起至八十九年五月間止，連續侵
    吞向客戶收取而應繳回原告之貨款，共達二百十五萬九千五百五十元，關此犯罪
    事實，被告乙○○已經台南地方法院檢察署以八十九年度偵字第一一九三三號提
    起公訴，並迭經　鈞院刑事庭八十九年度易字第二八五九號及台灣高等法院台南
    分院九十年度上易字第一三四０號判決被告乙○○侵占罪刑確定在案，是被告乙○○自應對原告負損害賠償責任。又被告乙○○任職原告公司初始，由被告柯銘
    鋒即豐成玻璃行及賓展汽車有限公司負責人甲○○於八十七年三月十日書立保証
    書，共同擔任被告乙○○任職原告公司之職務保証人即人事保証，共同保証被告
    乙○○任職期間不會盜竊公款，否則願負完全責任，絕無異議，並聲明放棄先訴
    抗辯權，被告甲○○就賓展汽車有限公司部分，自應由其單獨負責。為此，爰本
    於侵權行為損害賠償及連帶保證契約之法律關係，求為判命被告應連帶給付二百
    十五萬九千五百五十元及法定遲延利息等語。被告乙○○則以：刑事判決書所列
    之款項是伊收取，但因原告公司要求的數額與實際買賣的數額有差別，長期累的
    結果，才會有差價，伊也想償還原告系爭款項，但目前無力清償；被告甲○○則
    以：原告並未與伊對保。且賓展汽車有限公司八十七年三月雖還有營運，但現在
    公司已不存在；被告柯銘鋒則以：員工保證書其上柯銘鋒即豐成玻璃行之簽章，
    並不是伊所簽，伊毫不知情，且豐成玻璃行之負責人是伊父親柯清忠，伊從未擔
    任該行號之負責人，豐成玻璃行於八十二年九月三日即辦理歇業登記各等語，資
    為抗辯。
三、原告主張：被告乙○○於八十七年三月起至八十九年五月止，擔任原告駐高雄分
    公司之業務代表，負責承辦汽車音響之推銷及代收貨款等業務，竟基於為自己不
    法所有之概括犯意，自八十八年九月間起至八十九年五月間止，連續侵吞向客戶
    收取而應繳回原告之貨款，共達二百十五萬九千五百五十元，已經台南地方法院
    檢察署以八十九年度偵字第一一九三三號提起公訴，並迭經　鈞院刑事庭八十九
    年度易字第二八五九號及台灣高等法院台南分院九十年度上易字第一三四０號判
    決被告乙○○侵占罪刑確定在案之事實，業據其提出台灣台南地方法院檢察署八
    十九年度偵字第一一九三三號起訴書影本一件、本院八十九年度易字第二八五九
    號刑事判決影本一件、台灣高等法院台南分院九十年度上易字第一三四０號刑事
    判決書影本一件為證，並經本院依職權調取上開刑事案卷核閱無訛，復為被告乙○○所不爭執，是原告主張之上開事實，應堪信為真實。按因故意或過失，不法
    侵害他人之權利者，負損害賠償責任，民法第一百八十四條第一項定有明文。查
    本件被告乙○○趁其代收公司貨款業務之職務上機會，將所收取之貨款共計二百
    十五萬九千五百五十元侵吞入己，顯已侵害應歸原告所有之貨款權利，揆諸前揭
    法文意旨，被告乙○○自應負損害賠償責任。是原告爰依侵權行為損害賠償之法
    律關係，請求被告乙○○賠償二百十五萬九千五百五十元及自九十年八月三日起
    至清償日止，按週年利率百分之五計算之法定遲延利息，於法自屬有據，應予准
    許。
四、次查，原告又主張被告甲○○於被告乙○○任職原告公司時，擔任連帶保證人，
    而與原告簽立員工保證書，約定就被告乙○○如有違法或違反原告公司規章或虧
    短公司款項等情事，應負連帶保證責任等情，業據其提出員工保證書在卷可佐，
    惟被告甲○○以前揭情詞置辯，是於茲首應審究者厥為系爭員工保證書被告甲○○是否應負保證責任？經查：
    （一）按公司除依其他法律或公司章程規定得為保証外，不得為任何保証人，公
          司負責人違反前項規定時，應自負保証責任，如公司受有損害時，亦應負
          賠償責任，公司法第十六條定有明文。查被告甲○○係賓展汽車有限公司
          之負責人，於八十七年三月十日，以賓展汽車有限公司之法定代理人身分
          ，同意提供做為被告乙○○職務保證之保證商號，此據被告甲○○於鈞院
          審理中，已自認確有簽名於保証書上（見本院九十年九月二十五日言詞辯
          論筆錄），則被告甲○○既為賓展汽車有限公司之負責人，故就賓展汽車
          有限公司保證部分而言，徵之前開公司法第十六條規定，自應由其法定代
　　　　　理人即被告甲○○單獨負責，是被告甲○○應負保証人之責任殆無疑義。
　　（二）雖被告甲○○另辯稱：伊並未與原告辦理對保云云。惟按對保與否，並非
      　　保證契約之成立要件。保證人不得以對保過遲，為免負保證責任之論據（
      　　最高法院四十六年台上字第一六三號判例參照）。準此，保證契約既不以
      　　對保為成立要件，則縱令被告甲○○抗辯未經對保屬實，亦不能執以卸免
      　　保證責任，是對保與否並不影響系爭員工保證書之效力，則被告甲○○誤
      　　認該保證書之訂立應經辦理對保手續始得成立，而為前開抗辯，顯有誤會
      　　，尚非可採。
　　（三）基上說明，系爭員工保證書雖係被告甲○○以賓展汽車有限公司名義而同
      　　意簽立，且被告甲○○對於該保證書上簽名蓋章之真正亦不爭執，揆諸公
      　　司法第十六條規定，被告甲○○就被告乙○○之職務行為，對於原告自負
      　　保證責任，堪以認定。
五、被告甲○○應就被告乙○○之職務行為，負保證責任，既如前述，則應再審究者
    為該員工保證書之性質為何？及原告得否依該員工保證書之約定主張被告甲○○
    應負連帶清償責任？等節，第查：
　　（一）按我國民法於八十九年五月三日增訂第二十四節之一「人事保證」章節，
　　　　　其中第七百五十六條之一明定：稱人事保證者，謂當事人約定，一方於他
　　　　　方之受僱人將來因職務上之行為而應對他方為損害賠償時，由其代付賠償
　　　　　責任之契約。又依民法債編施行法第三十五條之規定，新增第二十四節之
　　　　　一之規定，除民法第七百五十六條之二第二項外，於民法債編修正施行前
　　　　　成立之人事保證，亦適用之。據此，於修正施行之日（八十九年五月五日
　　　　　）前所訂立之人事保證契約，除七百五十六條之二第二項關於賠償總額限
　　　　　制之規定外，該節其餘新增規定均在適用之列。查系爭員工保證書載明：
　　　　　「茲保證乙○○，今後服務貴敏聲汽車音響公司（即原告）為業務代表，
　　　　　在任職期間絕對遵守規矩誠實服務，如有思想不正，品行不端或盜竊公款
　　　　　公物等非法行為，保證人願負完全責任，絕無異議，並聲明放棄優先抗辯
　　　　　權，．．．．．．」等語，有系爭保證書附卷可稽，足徵原告與被告甲○○間約定其受僱人即被告乙○○如有因虧空款項等職務上行為，而應對原
　　　　　告為損害賠償時，被告甲○○即應負連帶賠償責任，是原告與被告甲○○
　　　　　間所成立之員工保證書，核其性質應屬人事保證契約，要無疑義。
　　（二）次查，本件人事保證契約係成立於八十七年三月十日，揆諸前開說明，該
　　　　　人事保證契約雖係成立於新法修正施行前，亦應適用新法之規定，而觀之
　　　　　當初該員工保證書之約定內容，並未明文約定人事保證之期間，固應受民
　　　　　法第七百五十六條之三規定之三年期間限制，然因被告乙○○係自八十八
　　　　　年九月間起至八十九年五月間止，將原告公司貨款侵占入己，其因職務上
　　　　　行為應對原告負損害賠償責任時，距成立人事保證契約之時均未逾三年，
　　　　　故本件人事保證契約尚不受新法增訂三年期間限制之影響。
　　（三）再者，鑑於人事保證制度乃在承擔企業經營中受僱人提供勞務之風險，此
　　　　　與一般保證通常在擔保債務人對於債權人之清償風險顯有不同，尤其保證
　　　　　人於訂立人事保證契約時，實難窺知受僱人為債權人服勞務期間，有無為
　　　　　不法行為之可能。因之，於企業可經由他項方法填補損失時，即不應向人
　　　　　事保證人主張權利，故民法第七百五十六條之二第一項明定：「人事保證
　　　　　之保證人，以僱用人不能依他項方法受賠償者為限，負其責任」，即揭明
　　　　　斯旨，此參諸該條之立法理由：「人事保證為無償之單務契約，對保證人
　　　　　至為不利，故如僱用人能依他項方法獲得賠償者，諸如僱用人已就受僱人
　　　　　之不誠實行為參加保證責任（保險法第三章第四節之一第九十五條之一至
　　　　　第九十五條之三參照），或已由受僱人或第三人提供不動產就受僱人職務
　　　　　上行為所致損害為僱用人設定最高限額抵押權等是，自宜要求僱用人先依
　　　　　各該方法求償，其有不能受償，或不足受償，始令保證人令其責任，俾減
　　　　　輕保證人之責任」，尤臻明瞭。依此規定，人事保證契約實具有「強烈補
　　　　　充性」之性質，且與民法第七百四十五條：「保證人於債權人未就主債務
　　　　　人之財產強制執行而無效果前，對於債權人得拒絕清償」，即所謂「先訴
　　　　　抗辯權」之規定相較可知，債權人未就主債務人之財產強制執行而無效果
　　　　　前，保證人仍負有清償責任，僅得為拒絕清償之抗辯，此與前者所稱「以
      　　僱用人不能依他項方法受賠償者為限，負其責任」之情形迥不相牟，故在
      　　解釋上應認民法第七百五十六條之二第一項規定所稱「僱用人不能依他項
      　　方法受賠償者」，並不包含執行主債務人之財產無著，始能請求，而僅指
      　　僱用人不能依其他方法如保險、執行擔保物等求償，即可對保證人主張保
      　　證責任甚明。經查本件原告並未有就受僱人之不誠實行為參加保證責任，
      　　或由被告乙○○或第三人提供不動產就受僱人職務上行為所致損害為僱用
      　　人設定最高限額抵押權之情形，既為兩造所不爭執，自堪認原告確不能依
      　　他項方法受賠償，是其主張被告甲○○應負人事保證責任，即屬有據。
　　（四）至原告又主張系爭保證書載明保證人即被告甲○○願拋棄民法債編第二十
      　　四節有關保證人所得主張之一切權利等語，故被告甲○○應負連帶保證責
      　　任云云，雖有員工保證書在卷足憑，然按民法第七百五十六條之九規定：
      　　人事保證，除本節規定者外，準用關於保證之規定，其就人事保證契約準
      　　用一般保證契約之規定，固設有明文，惟所謂準用，係指在性質相同之範
      　　圍內，當然的予以適用而言，故尚應探究一般保證之規定與人事保證契約
      　　之性質是否相符，方得定其準用範圍。就本件情形而言，系爭保證書上雖
      　　載有「保證人願拋棄先訴抗辯權」等語，而依民法第七百四十六條第一款
      　　規定，一般保證契約之保證人得拋棄民法第七百四十五條之先訴抗辯權，
      　　即民法第七百三十九條之一規定所稱「除法律另有規定」之情形，但因本
      　　件被告甲○○係屬人事保證契約之保證人，基於民法第七百五十六條之二
      　　第一項規定所寓有「強烈補充性」之立法旨趣，乃要求僱用人先依其他方
      　　法求償，其有不能受償，或受償不足，始得令保證人負其責任，即謂人事
      　　保證人之責任係屬補充性，其給付義務須僱用人符合上開規定始發生，則
      　　舉輕明重，應認僱用人求償順序更應先對受僱人主張，再對保證人為之，
      　　以保障保證人拒絕清償之抗辯權，準此以觀，足見在人事保證契約，應不
      　　容當事人以約定方式令保證人拋棄民法第七百四十五條之先訴抗辯權，否
      　　則當事人如仍得以約定排除先訴抗辯權，則人事保證契約之保證人一方面
      　　因約定拋棄先訴抗辯權，而喪失保證契約之補充性，他方面依民法第七百
      　　五十六條之二第一項規定，其保證契約卻仍具強烈補充性之性質，兩者間
      　　顯有扞格之處。又在新法施行後，學說上雖就人事保證契約之性質有「受
      　　僱人將來損害賠償債務之保證」（從屬性）與「附停止條件之獨立損害賠
      　　償責任契約」（獨立性）之不同看法，然我國民法第七百五十六條之二第
      　　一項規定，既已明文賦予人事保證契約強烈補充性之特性，即應本諸此一
      　　立法趣旨而為解釋，尚不因對於人事保證契約性質所採不同見解而異其解
      　　釋。職此，人事保證契約之情形應無準用民法第七百四十六條第一款規定
      　　之餘地，如當事人以約定拋棄先訴抗辯權，應認該約定因已違反人事保證
      　　契約之性質而無效。是系爭保證書約定拋棄民法第七百四十五條之先訴抗
      　　辯權部分，應屬無效，乃原告據以系爭保證書上載明「保證人願拋棄先訴
      　　抗辯權」之約定為由，主張被告甲○○就系爭債務應負連帶保證責任，自
      　　非可取。
　　（五）末按民法第二百七十二條規定，連帶債務之成立，須當事人有明示或法律
      　　有規定者為限。普通保證，保證人於債權人未就主債務人之財產強制執行
      　　而無效果前，對於債權人得拒絕清償，即學說上所謂檢索抗辯權，其性質
      　　為一種延期之抗辯。題示情形，債權人對主債務人及普通保證人請求連帶
      　　給付借款，於法固屬無據。惟普通保證人之給付義務並未消滅，且在債權
      　　人訴之聲明範圍內，則普通保證人主張檢索抗辯者，法院固應為附條件之
      　　判決，若保證人未到場主張檢索抗辯權時，為符合保證債務之補充特性，
      　　法院仍應為附條件之判決，將原告其餘之訴駁回（司法院（）廳民一字
      　　第三○二號函研究意見參照）。基此，本件原告請求被告甲○○就被告乙○○之保證責任，應負連帶給付義務，固非有據，然被告甲○○依法僅得
      　　主張先訴抗辯權，其依人事保證契約所應負之給付義務並非消滅，故本院
      　　自應為附條件之判決。又被告甲○○雖未主張先訴抗辯權，然揆諸前開說
      　　明，保證人所享有之先訴抗辯權，並不因其有無在訴訟上提出主張而受影
      　　響，如此解釋方與保證契約之補充特性相符。從而，原告請求被告甲○○
      　　應就系爭債務負連帶清償責任部分，本院仍應為如主文第二項所示附條件
      　　之判決，併駁回其主張連帶給付之請求，附此說明。
六、末查，原告另主張被告柯銘鋒即豐成玻璃行於被告乙○○任職原告公司時，擔任
    連帶保證人，而與原告簽立員工保證書，約定就被告乙○○如有違法或違反原告
    公司規章或虧短公司款項等情事，應負連帶保證責任等情，固據其提出員工保證
    書在卷可佐，惟被告柯銘鋒否認有簽立系爭員工保證書，並抗辯：員工保證書其
    上柯銘鋒即豐成玻璃行之簽章，並不是伊所簽，伊毫不知情，且豐成玻璃行之負
    責人是伊父親柯清忠，伊從未擔任該行號之負責人，豐成玻璃行於八十二年九月
    三日即辦理歇業登記等語，經查：
　　（一）按民事訴訟法第三百五十八條關於私文書經本人或其代理人簽名、畫押、
　　　　　蓋章或按指印者，推定為真正之規定，須其簽名、畫押、蓋章或按指印係
　　　　　本人或其代理人為之，在當事人間已無爭執或經舉證人證明者，始得適用
　　　　　（最高法院二十八年上字第一○號判例參照）。查本件原告提出之員工保
　　　　　證書雖有被告柯銘鋒之簽名及豐成玻璃行之印章，然被告柯銘鋒否認該簽
　　　　　名之真正，辯稱：該保證書其上柯銘鋒之簽名並非伊所簽，豐成玻璃行之
　　　　　印文亦非伊所蓋等語，而被告乙○○亦稱：該保證書係伊交由伊父親柯清
　　　　　忠，交給伊即已簽好，是何人所簽伊並不知道等詞，是其就系爭員工保證
　　　　　書是否確為被告柯銘鋒所親簽乙節，尚有疑問。又查，本院將系爭員工保
　　　　　證書其上柯銘鋒即豐成玻璃行簽名部分與柯銘鋒八十六年九月十二日親簽
　　　　　之保險單及九十一年一月十五日當庭書寫之筆跡，送請法務部調查局核對
　　　　　筆跡結果：簽名筆劃特不符，此經該局以九十一年二月二十五日調科貳字
　　　　　第０九一０００三一九０號鑑定通知書函覆可參，雖原告又主張：保証書
　　　　　上被告之簽立日期為八十七年三月間，此與被告目前九十一年之簽名及人
　　　　　壽保險單上八十六年之簽名，時間並不相同，縱有不一致，亦難因此即遽
　　　　　認定被告柯銘鋒並未簽名為被告乙○○保証云云，然系爭員工保證書簽立
　　　　　時間係八十七年三月十日，而人壽保險單之簽立時間則為八十六上八十人
　　　　　九月十二日，二者時間始相隔甫不到半年，則書寫習慣尚難已產生太大之
　　　　　變化，且鑑定機關就此點亦無不同意見，是上開鑑定結果應堪採信，足見
　　　　　被告柯銘鋒抗辯：系爭員工保證書並非伊所簽乙節，應屬實情可採。
　　（二）原告雖主張：系爭保証書上之豐成玻璃行印文，確實與該行號向台南市政
　　　　　府申請設立登記之印鑑章相符，由此足証被告丁○○○○○○○○，亦應
　　　　　負保証人責任云云。惟按得獨立為權利義務之主體者，除自然人、法人外
　　　　　，僅有依據特別法令成立之非法人團體，獨資商號，雖依行政法令而得以
　　　　　商號名稱對外營業，惟該商號為出資經營者之替代，其權利義務之主體仍
　　　　　以出資經營者及商號所有之登記名義人予以決定，非以該商號逕為認定其
　　　　　權利義務之主體。查豐成玻璃行係於五十九年二月十四日辦理營利事設立
　　　　　登記，於八十二年九月三日辦理歇業登記，其商號組織為獨資，申請負責
　　　　　人為柯清忠，至辦理歇業登記，負責人一直為柯清忠並未曾變更，此經本
　　　　　院依職權向台南市政府調閱該商號之申請登記資料查明屬實，有該府九十
　　　　　一年三月十二日南市建商字第０九一００一六六九七０號函可稽，足證代
　　　　　表該豐成玻璃行獨資商號之權利義務主體，應為其出資經營之負責人即柯
　　　　　清忠甚明，而柯銘鋒並非豐成玻璃行之出資經營者，二者非屬同一權利義
　　　　　務之主體，自難以該豐成玻璃行商號名稱即認定柯銘鋒之替代，是以原告
　　　　　執系爭保証書上之豐成玻璃行印文之真正，而主張柯銘鋒應負保証人責任
　　　　　云云，顯有誤解，亦非可取。又參以系爭員工保證書簽立時間係在八十七
　　　　　年三月十日，依該保證書要求提供保證人二名，且須為保證商號，即俗稱
　　　　　店保，是以系爭保證書，係由提供保證之商號，以其商號本身做為保證主
　　　　　體，負保證義務者，乃著重於豐成玻璃行該商號，進而反映在代表該商號
　　　　　之出資經營者，準此以觀，依系爭員工保證書所載係由豐成玻璃行提供商
　　　　　號保證，而八十七年三月十簽立日當時，豐成玻璃行早已於八十二年九月
　　　　　三日即已辦理歇業登記而未營運，且當時代表豐成玻璃行之負責人即出資
　　　　　經營者亦為柯清忠，保證書之保證商號竟仍豐成玻璃行為之，此與常情已
　　　　　有未合，且其負責人非記載該商號經營者「柯清忠」，卻記載為與該商號
　　　　　未具法律關係之「柯銘鋒」，亦顯事實不符，益徵被告柯銘鋒所辯：伊未
　　　　　簽具系爭保證書為被告乙○○保證等語，應堪採信，此外，原告復未能就
　　　　　系爭員工保證書確為被告柯銘鋒即豐成玻璃行所親簽之事實，提出實據以
　　　　　資證明，則其主張該員工保證書係由被告柯銘鋒所簽立云云，自難憑採。
　　（三）基上說明，系爭員工保證書係非被告柯銘鋒簽立，從而，原告依保證之法
　　　　　關係，主張被告柯銘鋒即豐成玻璃行，應就被告乙○○違法侵占原告公司
    　　　款項之行為，應負連帶保證責任，顯屬無據，應予駁回。
七、綜上所述，原告依侵權行為損害賠償之法律關係，請求被告乙○○給付二百十五
    萬九千五百五十元，及自起訴狀繕本送達被告之翌日即九十年八月三日起至清償
    日止，按週年利率百分之五計算之利息，尚無不合，應予准許。原告並依人事保
    證契約之法律關係，請求被告甲○○於對被告乙○○執行無效果時，給付上開金
    額及自起訴狀繕本送達被告之翌日即九十年八月三日起至清償日止，按週年利率
    百分之五計算之利息，於法亦屬正當，應予准許，其命連帶給付部分，則無理由
    ，應予駁回。至原告另依人事保證契約之法律關係，請求被告柯銘鋒即豐成玻璃
    行與被告乙○○連帶給付二百十五萬九千五百五十元，及自起訴狀繕本送達被告
    之翌日即九十年八月三日起至清償日止，按週年利率百分之五計算之利息，亦無
    理由，應併予駁回。
八、本件事證已臻明確，兩造其餘攻擊防禦方法及所提出之各項證據資料，經審酌後
    ，核與判決之結果無影響，爰不一一論述，併此敘明。
九、原告陳明願供擔保，聲請宣告假執行，經核其勝訴部份，合於法律規定，爰酌定
    相當之擔保金額宣告之；其餘假執行之聲請，因該部份訴之駁回而失所依據，應
    予駁回。
十、據上論結，本件原告之訴為一部有理由，一部無理由，並依民事訴訟法第三百八
    十五條第一項前段、第七十九條但書、第八十五條第一項前段、第三百九十條第
    二項，判決如主文。
中　　　華　　　民　　　國　　九十一　　年　　　四　　　月　　二十四　　日
                              臺灣臺南地方法院民事第二庭
~B法　　　官　　蔡　美　美
右正本證明與原本無異
如對本判決上訴，須於判決送達後廿日內向本院提出上訴狀（須附繕本）。
中　　　華　　　民　　　國　　九十一　　年　　　四　　　月　　二十四　　日
~B法院書記官　　高　惠　美
